臺灣高雄地方法院刑事判決　　　　　　　　　　　　　九十三年度訴字第五二三號
　　公　訴　人　臺灣高雄地方法院檢察署檢察官
　　被　　　告　甲○○
　　指定辯護人　本院公設辯護人　丙○○
右列被告因偽造貨幣案件，經檢察官提起公訴（九十三年度偵字第一二一五號），本
院判決如左：
    主  文
甲○○行使偽造之通用紙幣，處有期徒刑參年貳月。
扣案之偽造面額新臺幣壹仟元通用紙幣壹佰玖拾玖張（編號均為ＪＬ一一九二三九Ｙ
Ｄ）及未扣案之偽造面額新臺幣壹仟元通用紙幣壹張，均沒收。
    事  實
一、甲○○曾於民國九十年間因搶奪案件，經本院判處有期徒刑三年確定，於九十年
    九月二十四日入監執行，並於九十二年六月十二日縮短刑期假釋出獄，現尚在假
    釋中，詎仍不知悔改，竟意圖供行使之用，於九十三年一月七日，在跳蚤雜誌上
    閱得販賣偽鈔之廣告，乃與對方聯絡，並相約於同日上午十一時許，在高雄市○
    ○路與三多路口見面，甲○○即以新臺幣（下同）四萬元之價格向不詳姓名年籍
綽號「阿文」之成年男子購得面額一千元之偽鈔二百張而收集之，旋再基於行使
    偽造通用紙幣之犯意，於同日下午某時許，駕駛車牌號碼ＺＱ─一二二二號白色
    自用小客車，至高雄市小港區靠近紅毛港之某檳榔攤，購買價值一百元之檳榔，
    並交付上開偽造之一千元紙幣一張而行使之（未扣案）。嗣經該檳榔攤人員收受
    上開偽造之一千元紙幣後察覺有異而報警處理，經警依報案人所陳述之車型及車
    號，而於同日晚間七時二十分許，在高雄市○○區○○路二六三號前當場攔獲駕
    駛上開自用小客車之甲○○，並在其左後褲袋內扣得尚未使用之一千元偽鈔一百
    九十九張（編號均為ＪＬ一一九二三九ＹＤ）。
二、案經高雄市政府警察局小港分局移送臺灣高雄地方法院檢察署檢察官偵查起訴。
    理  由
一、右揭事實，業據被告甲○○於本院審理時坦承不諱（見本院卷第一○五頁、第一
    ○六頁），核與證人即查獲之警員鄭朝明於偵查中證述：檢舉人說有人拿一千元
    買檳榔，賣的人發現是偽鈔，說買的人開車號ＺＱ─一二二二號白色自用小客車
    ，本來以為時間較久查不到，後來在那附近繞，剛好發現與檢舉人所稱相同之車
    型才上前查問等語相符（見偵查卷第十五頁），並有扣案之偽造面額一千元之紙
    幣一百九十九張可資佐證，又該扣案之面額一千元之紙幣一百九十九張，經送請
    中央印製廠鑑定結果，認該一千元之紙幣一百九十九張（編號均為ＪＬ一一九二
    三九ＹＤ）均無凹版印紋凸起效果，紙質與真鈔不同，其中一張係以彩色噴墨方
    式仿印，水印以灰色墨在紙張背面仿製，安全線以燙印箔膜（含面額數字）仿鈔
    券正面五段裸露部分，左下角面額數字以噴墨方式仿折光變色油墨。其餘均以彩
    色雷射輸出方式仿印，無水印，安全線以燙印箔膜（含面額數字）、或先燙印整
    條箔膜（含面額數字）再以灰色墨覆蓋仿鈔券正面五段裸露部分，左下角面額數
    字以雷射輸出方式仿折光變色油墨，均屬偽造，有臺灣銀行高雄國際機場分行截
    留偽造變造仿造新台幣券幣通報單、中央印製廠九十三年五月十二日中印發字第
    ○九三○○○二四七○號函各一紙在卷可憑（見警卷第十一頁、本院卷第三十五
    頁），是被告自白核與事實相符，應堪採信。本件事證明確，被告犯行洵堪認定
    。
二、按中央政府自播遷來臺後，事實上無從發行通用全國之貨幣，乃暫以臺灣銀行發
    行之「新臺幣」流通全省，故就刑法之觀點而言，其性質上係屬地方性幣券（大
    法官會議第六十三號解釋意旨參照）。然中央銀行自五十年七月一日在臺復業後
    ，即依行政院五十年六月三十日臺五十財字第三九七九號令訂定之「中央銀行在
    臺灣地區委託臺灣銀行發行新臺幣辦法」，委託臺灣銀行代理全國貨幣發行之業
    務，此後，臺灣銀行發行之「新臺幣」，自中央銀行委託代理發行之日起，如有
    偽造變造等行為者，應依妨害國幣懲治條例論科（大法官會議第九十九號解釋意
    旨參照）。嗣行政院於八十九年一月二十六日訂定發布「中央銀行發行新臺幣辦
    法」，自八十九年七月一日起，中華民國之貨幣即為「新臺幣」（中央銀行法第
    十三條第一項、中央銀行發行新臺幣辦法第一、二、六條），不得偽造、變造、
    故意毀損，亦不得仿造或販賣、公開陳列其仿造品；其硬幣並不得意圖營利予以
    銷毀，違者，依妨害國幣及其他有關規定處罰（中央銀行發行新臺幣辦法第五條
    第一項）。次按，行使偽造新臺幣之行為，於特別法即妨害國幣懲治條例中並無
    處罰明文，自應適用刑法第十二章偽造貨幣罪章之規定論處。且所謂貨幣，原指
    凡本於貨幣發行權，由政府機關發行，強制流通於全國之錢幣，其製作之材質，
    不論為金、銀、銅、鋅、鎳等之金屬貨幣，或紙質貨幣，均包括在內；惟因刑法
    於貨幣外，並以紙幣為其行為之客體，故解釋上，刑法上所指貨幣，當僅指紙質
    貨幣以外之金屬貨幣，即俗稱硬幣（最高法院六十三年台上字第二一九四號判例
    意旨參照），至所謂通用紙幣，則係指政府發行有強制通行力之紙質幣券而言（
    最高法院十九年上字第一二五一號判例意旨參照）。是核被告甲○○明知前開面
    額一千元之紙幣二百張，均為偽造之通用紙幣，竟仍購入而收集之，並持以向不
    知情之檳榔攤行使購買檳榔之所為，係犯刑法第一百九十六條第一項之行使偽造
    通用紙幣罪。其意圖供行使之用而收集偽造通用紙幣後進而為行使之行為，其收
    集偽造通用紙幣之低度行為，應為行使偽造通用紙幣之高度行為所吸收，不另論
    罪。又被告行使偽造通用紙幣，本含詐欺性質，不另論詐欺取財罪。爰審酌被告
    曾於九十年間因搶奪案件，經本院判處有期徒刑三年確定，並於九十二年六月十
    二日縮短刑期假釋出獄，現尚在假釋中，有臺灣高雄地方法院檢察署刑案資料查
    註紀錄表及臺灣高等法院被告全國前案紀錄表各一份在卷可參，詎仍不知悔改警
    惕，且正值青壯之年紀，竟不思尋正當手段獲取所需金錢與財物，而貪圖小利購
買收集通用紙幣持以行使，造成社會大眾對國家強制流通貨幣之不信任，進而為
    危害金融秩序之安定，惟念其犯後坦承犯行，尚知悔悟，且所收集購入之偽鈔僅
    行使一張即為警查獲，所造成之危害非鉅等一切情狀，量處如主文所示之刑，以
    資懲儆。扣案之偽造面額一千元之通用紙幣一百九十九張（編號均為ＪＬ一一九
    二三九ＹＤ）及依被告所述已花用，而尚無法證明業已滅失之偽造之面額一千元
    通用紙幣一張，均應依刑法第二百條之規定，不問屬於犯人與否，併予宣告沒收
    。
據上論斷，應依刑事訴訟法第二百九十九條第一項前段，刑法第一百九十六條第一項
、第二百條，罰金罰鍰提高標準條例第一條前段，判決如主文。
本案經檢察官乙○○到庭執行職務。
中      華      民      國    九十三    年      八      月     十一     日
                                    臺灣高雄地方法院刑事第三庭
                                        審判長法  官    黃仁松
                                              法  官    陳威龍
                                              法  官    陳玉聰
右正本證明與原本無異。
如不服本判決，應於判決送達後十日內，向本院提出上訴狀。
                                              書記官    鄭淑臻
中      華      民      國    九十三    年      八      月     十一     日
附錄本判決論罪科刑法條全文：
刑法第一百九十六條第一項
行使偽造、變造之通用貨幣、紙幣、銀行券，或意圖供行使之用而收集或交付於人者
，處三年以上十年以下有期徒刑，得併科五千元以下罰金。
